【裁判字號】    95,交聲,415
【裁判日期】    950919
【裁判案由】    聲明異議
【裁判全文】
臺灣高雄地方法院交通事件裁定         95年度交聲字第415號
原處分機關  高雄市政府
異  議  人
即受處分人  甲○○  24歲民.
上列異議人因違反道路交通管理處罰條例案件，對於高雄市交通
事件裁決中心於民國95年6 月21日所為之處分（原處分案號：高
市府交裁字第32-B00000000號），聲明異議，本院裁定如下：
    主  文
原處分撤銷。
甲○○不罰。
    理  由
一、按法院受理交通事件，準用刑事訴訟法之規定，道路交通管
    理處罰條例第89條前段定有明文，是刑事訴訟法第154 條第
    2 項「犯罪事實應依證據認定之，無證據不得認定犯罪事實
    」之規定及最高法院40年台上字第86號判例所揭示「事實之
    認定，應憑證據，如未能發現相當證據，或證據不足以證明
    ，自不能以推測或擬制之方法，為裁判基礎」之旨，於法院
    審理行為人違反道路交通管理處罰條例案件時，自有其適用
    。
二、本件原處分機關認異議人即受處分人甲○○於民國95年5 月
    18日下午5 時許，駕駛車牌號碼XTK-916 號機車沿高雄市○
    ○○路往五福路方向逆向行駛時，經當時在五福路與文武路
    口執行勤務之員警發覺而攔檢示意停車，詎受處分人竟拒絕
    停車受檢，而駕車自五福路右轉往西方向加速逃逸，當時值
    勤員警即自後追趕，異議人則在車陣中穿梭，以蛇行方式危
    險駕駛，嗣在受處分人行至成功路318 巷口時，始為警攔下
    ，並以其在道路上蛇行駕車，依道路交通管理處罰條例第43
    條第1 項第1 款規定製單舉發，乃據此於95年6 月21日裁決
    受處分人罰鍰新台幣（下同）12000 元，並依同條例第63條
    第1 項記違規點數共3 點。
三、受處分人甲○○於本院調查時固不否認於上開時、地有違規
    逆向行車之事實，惟堅決否認有何危險駕駛行為，辯稱：當
    天因路況不熟，確實有在文武一街逆向行駛，然並未看見警
    察攔檢，也不知道警員在後面追趕，當時是為送便當所以騎
    車稍快，但是並沒有蛇行駕車等語。經查：
（一）本件受處分人於上開時、地駕車行經文武一街時違規逆向
      行駛一情，業經受處分人自承在卷，嗣其遭警攔檢取締，
      因認未停車受檢而駕車逃逸，經警追前攔停後，以受處分
      人「在道路上蛇行」為由而開單舉發，並經高雄市○○○
      道路交通管理處罰條例第43條第1 項第1 款，裁決受處分
      人罰鍰12000 元並記違規點數3 點等情，則有高雄市政府
      警察局舉發違反道路交通管理事件通知單、交通違規陳述
      單及查詢單、高雄市政府交通局高市交裁字第0950019825
      號函文、高雄市政府警察局新興分局案件交辦單、高雄市
      政府警察局新興分局高市警新分六字第0950015046號書函
      及高雄市政府高市府交裁字第裁32-B00000000號違反道路
      交通管理事件裁決書各1 份存卷可稽。
（二）按汽車駕駛人，駕駛汽車在道路上蛇行，或以其他危險方
      式駕車者，處新台幣6000以上24000 元以下罰鍰，並當場
      禁止其駕駛，吊扣車輛牌照3 個月，並記違規點數3 點，
      道路交通管理處罰條例第43條第1 項第1 款、第4 項、第
      63 條 第1 項第3 款定有明文。而道路交通安全管理處罰
      條例中之汽車，包括機器腳踏車（即俗稱之機車）在內，
      同條例第3 條第8 款亦規定明確。次按上開所謂「在道路
      上蛇行」，為「其他危險方式駕車」之例示規定，立法意
      旨係在規範、禁止各種道路上之危險駕車行為，以保護所
      有道路使用者之行車及人身安全，故「蛇行」一詞，自應
      參酌上開立法體例及立法意旨，解釋為「汽車駕駛人在道
      路上違規不依車道行駛而任意左右轉彎，致生危害於公眾
      行車或人身安全之危險駕車行為」。
（三）受處分人上開違規事實實際經過情形，經開單舉發員警乙
      ○○○○到庭具結證稱：「當時我們與另一位同仁高銘隆
      在服道路巡邏勤務，大約17時左右，在五福路、文武街口
      發現異議人逆向行駛過來，高銘隆有示意他停車，但是異
      議人頓了一下，就加速右轉往愛河方向前進，所以同仁跳
      上警車去追異議人，我也跟在後面追，到成功路318巷時
      才攔停下來。」、「從文武街到成功路318 巷大約350 公
      尺左右。中間有經過紅綠燈。第一個自強路口紅綠燈，還
      有另一個紅綠燈。」、「在追逐異議人過程中，異議人車
      速我不清楚，但我們也騎到60公里以上。」、「當時我們
      上車追的時候，車子已經慢慢多，而且那時候剛好有燈號
      變換，可能為了閃避摩托車，所以有蛇行的動作。」、「
      當時異議人右轉，可能車速過快，所以開到快車道，後來
      又轉回來機車道，然後快到自強路口的時候，那時候號誌
      快要轉變成綠燈，異議人到的時候已經變成綠燈，他就直
      接通過自強路口，當時他有切到外側，又切回來，因為他
      的前方有摩托車阻擋他，之後他就開到機車道上，到成功
      路的時候右轉，異議人在成功路上並沒有蛇行，而且他在
      第一個巷口就被攔停下來。」等語。依其證述，其等值勤
      時發現受處分人違規後，係以時速高於60公里之速度追上
      受處分人，則受處分人之行車速度應約略為每小時60公里
      ，而五福路該路段行車速限為每小時50公里，可見受處分
      人雖有超速行駛，但尚非明顯過快，應可認定。再者，證
      人陳述受處分人「蛇行」情形僅有2 次，第1 次係在文武
      街右轉進入五福路時，因彎距過大，而駛入五福路快車道
      上，嗣再轉入機車道，第2 次係在五福路與自強路口，因
      超越前方機車而行駛至外側快車道，再駛回機車道。準此
      ，在警員發現受處分人違規至追逐攔停全程約350 公尺之
      距離內，受處分人僅有上開2 次未依機車道行駛，且其中
      1 次係轉彎彎距過大所致，1 次則係為超車之目的，整體
      而論，尚難認受處分人係恣意蛇行駕駛，且受處分人雖有
      超速行駛，但車速亦非過快，則是否堪認屬「危險駕駛」
      ，而足生危害於公眾行車或道路使用者人身之安全，亦存
      有合理之懷疑。從而，受處分人辯稱未蛇行駕駛等語，即
      非不可採信。
四、綜上所述，依卷存證據及證人到庭證述結果，尚難認受處分
    人之駕駛行為已符合「蛇行」之危險駕車要件，揆諸前揭法
    律規定及判例意旨，原處分機關遽對受處分人為上開裁決，
    即難認為允當，應認本件受處分人之異議為有理由，本院自
    應將原處分撤銷，改諭知受處分人不罰，以資適法。至受處
    分人是否另有逆向行駛、拒絕攔檢而逃逸等違規情節而應受
    罰，因非原處分標的，非本院調查審認之範圍，如確有違規
    事實，自應由原管轄機關另行依法處理，附此敘明。
五、據上論斷，應依道路交通案件處理辦法第20條前段，裁定如
    主文。
中    華    民    國    95    年    9     月    19    日
                  交通法庭    法  官  李嘉益
以上正本證明與原本無異。
如不服本裁定，應於收受送達後5 日內向本院提出抗告狀。
中    華    民    國    95    年    9     月    19    日
                              書記官  郭南宏


司法院資訊處製作；財團法人民間司法改革基金會備份。
